【裁判字號】    97,上更(二),102
【裁判日期】    970626
【裁判案由】    違反槍砲彈藥刀械管制條例等
【裁判全文】
臺灣高等法院高雄分院刑事判決     97年度上更(二)字第102號
上  訴  人  臺灣高雄地方法院檢察署檢察官
上  訴  人
即  被  告  乙○○
選任辯護人  江雍正  律師
            李汶哲  律師
            蘇勝嘉  律師
上列上訴人因被告違反槍砲彈藥刀械管制條例等案件，不服臺灣
高雄地方法院89年度重訴字第71號中華民國92年2 月14日第一審
判決（起訴案號：臺灣高雄地方法院檢察署89年度偵字第8184號
），提起上訴，判決後經最高法院第二次發回更審，本院判決如
下：
     主  文
原判決關於乙○○部分撤銷。
乙○○未經許可，持有手槍，處有期徒刑貳年，併科罰金新臺幣
壹拾萬元，罰金如易服勞役，以新臺幣壹仟元折算壹日。扣案之
美國SMITH&WESSON廠製SW9F型口徑9MM 制式半自動手槍壹支（槍
枝管制編號0000000000），口徑9MM 制式半自動手槍子彈拾顆，
均沒收。
     事  實
一、乙○○於民國89年因公共危險案件，經臺灣嘉義地方法院判
    處有期徒刑4 月，於89年5 月31日易科罰金執行完畢。緣蔡
    瑞文自不詳時日起，未經許可持有美國SMITH&WESSON廠製SW
    9F型口徑9MM 制式半自動手槍1 支（槍枝管制編號00000000
    00）及口徑9MM 制式半自動手槍子彈14顆，迄於89年4 月10
    日凌晨2 時許，蔡瑞文攜帶上開槍彈與蔡偉民、綽號「阿忠
    」及另一名姓名不詳男子等友人，在高雄市苓雅區○○○路
    361 號「金蒂大舞廳」2 樓K7包廂飲酒作樂時，因與乙○○
    偕同到場之甲○○發生爭執互毆，進而持上開槍彈射擊甲○
    ○左小腿（甲○○傷害部分未據告訴）。一旁之乙○○見蔡
    瑞文開槍傷人，為免事端擴大，旋即出手奪取蔡瑞文手中槍
    彈，終止蔡瑞文之持有，詎乙○○奪下該手槍後，旋即迅速
    攜帶該槍彈離開現場，而未經許可無故持有上開槍彈（此時
    彈匣內剩13顆子彈），攜往其姐設於高雄市○鎮區○○街66
    巷18號大樓住處1 樓之花圃內藏放。因甲○○遭槍傷後躲藏
    在舞廳廁所，舞廳員工報警到場將其送醫，警方嗣經調閱舞
    廳大門出入錄影帶，發現乙○○攜槍離開現場，乙○○於該
    日14時50分許自動到案坦承上情，並帶警到前揭花圃藏槍地
    點取出上開手槍及子彈13顆（其中3 顆於鑑定時試射完畢）
    而查獲。
二、案經高雄市政府警察局苓雅分局移送臺灣高雄地方法院檢察
    署檢察官偵查起訴。
     理  由
壹、證據能力部分：
  一、按刑事訴訟法第159 條之4 規定，除前三項之情形外，下
      列文書亦得為證據：(一)除顯有不可信之情況外，公務員職
      務上製作之紀錄文書、證明文書。查本案卷附搜索、扣押
      筆錄及扣押物品目錄表均屬員警於職務上所製作之紀錄文
      書，依刑事訴訟法第159 條之4 第1 款規定，得為證據。
  二、又卷附內政部警政署刑事警察局89年4 月18日刑鑑字第46
      773 號槍彈鑑定書1 份係屬被告以外之人於審判外之陳述
      ，惟被告及辯護人於本院審判程序均同意上開書面證據作
      為證據，本院並審酌上開書面陳述均係刑事鑑識人員本於
      其所受槍彈鑑定之專業訓練，依其觀察、檢視本件扣案槍
      、彈、配件後所得結果，而為記載，其陳述之信憑性已獲
      相當程度之擔保，認為適當，依刑事訴訟法第159 條之5
      第1 項規定，得為證據。
  三、證人蔡瑞文警詢陳述，關於被告乙○○有無持槍傷及甲○
      ○之過程，因與其於原審陳述不符，而其警詢陳述較近於
      案發時間，且係案發時在場之人所為，較無受外力人情干
      擾，又無其他證據可認有何非出於自由意志陳述情況，足
      認警詢陳述有較可信之特別情況，且為證明犯罪事實存否
      所必要，依刑事訴訟法第159條之2規定，有證據能力。
貳、認定犯罪之證據及理由部分：
  一、上開時地，被告乙○○於蔡瑞文開槍射擊甲○○後，自蔡
      瑞文手中奪取槍枝攜離現場，另藏置在其姊住處之高雄市
      前鎮區○○街66巷18號大樓1 樓花圃內，嗣於當日14時50
      分許帶警至藏槍地點取出槍彈等情，業據被告乙○○坦承
      不諱，並有其帶警至藏槍地點取出槍彈之現場照片及搜索
      扣押筆錄在卷可佐。上開事實，已堪認定無訛。被告乙○
      ○雖否認持有上開槍彈犯行，辯護人亦以乙○○奪槍目的
      係為防止蔡瑞文再開槍傷人，並無為己所用意圖，且奪槍
      後，又怕攜槍報警，恐遭誣陷持槍或開槍，故始決定暫置
      其姊住處花圃云云，資為被告乙○○無持有槍彈主觀犯意
      之辯護。然未經許可無故持有手槍、子彈罪，祇須未經主
      管機關許可，且無正當理由，而將手槍、子彈置於自己實
      力支配之下，罪即成立。被告乙○○於89年4 月10日凌晨
      2 時許，在「金蒂大舞廳」2 樓K7包廂內，見蔡瑞文持上
      開槍彈射傷甲○○後，即出手奪取蔡瑞文手中槍彈並攜往
      他處置放等情，業經被告乙○○供認不諱，被告乙○○於
      同日10時許，第1 次接受警員林家民詢問時，並未供出其
      將前揭槍、彈取走等情，且其係嘉義縣東石鄉下楫村之村
      長，除據其供陳甚明外，並經證人甲○○所證實，有警詢
      筆錄可稽（見警一卷第1 頁正、背面及第6 頁背面）。則
      被告乙○○顯係具有相當社會地位及閱歷之人，其若確無
      未經許可持有前揭槍、彈之犯意，何以未於取得之後即送
      交警察機關處理，反將之藏匿，且延至同日10時許警察人
      員詢問時，仍予隱瞞而未供出實情，及至警察觀看現場錄
      影帶，發現其在槍擊現場且將槍、彈藏在背上情形（見警
      員林家民89年5 月19日偵訊證言，偵卷(一)第29頁），經警
      再度詢問後，始供出槍、彈藏放地點。上開槍、彈長時間
      於其實力支配之下，若謂其無非法持有之犯意是否合於經
      驗法則？顯有疑義。被告乙○○奪槍攜離現場並藏置他處
      ，此舉已破壞原持有人蔡瑞文既存之持有狀態，且迄至其
      帶警取出槍彈前，亦僅其知悉槍彈所在，故於警方取得槍
      彈前，上開槍彈在其實力支配管領狀態，無庸置疑，其行
      為已構成持有，應堪認定。又被告乙○○持有之槍彈，經
      送請內政部警政署刑事警察局鑑定結果，分屬美國SMITH&
      WESSON廠製SW9F型口徑9MM 制式半自動手槍（槍枝管制編
      號0000000000）及口徑9MM 制式半自動手槍子彈，且均具
      有殺傷力，有內政部警政署刑事警察局89年4 月18日刑鑑
      字第46773 號鑑驗通知書，核分屬槍砲彈藥刀械管制條例
      第4 條第1 項第1 款、第2 款之手槍、子彈，足資審認其
      持有槍彈犯行，已堪認定。茲不論被告乙○○持有槍彈之
      動機意欲為何，亦不得解免其罪責，且被告乙○○於警察
      調查時，初不說手槍已由其奪取，迨警調出其持有手槍之
      錄影帶觀看後，才承認手槍藏放其姊住處之花圃，並帶警
      取出手槍，因乙○○遲不說出手槍由其持有保管中，足見
      其原無向警交槍之意，而有非法持有之意，被告所辯無持
      槍意圖云云，尚難採信。
  二、核被告乙○○未經許可，持有美國SMITH&WESSON廠製槍彈
      部分，係犯槍砲彈藥刀械管制條例第7 條第4 項之未經許
      可持有手槍罪，及同條例第12條第4 項之未經許可持有子
      彈罪。被告乙○○行為後，94年1 月7 日修正公布之刑法
      ，自95年7 月1 日施行，刑法第55條關於想像競合犯之規
      定，增訂「但不得科以較輕罪名所定最輕本刑以下之刑」
      之但書規定，惟此僅係科刑之限制，為法理之明文化，非
      屬法律之變更，即無法律修正比較適用之問題（最高法院
      95年5 月23日95年第8 次刑事庭會議決議參照），是被告
      乙○○分別以一行為持有手槍及子彈，係一行為觸犯數罪
      名，為想像競合犯，爰分別依刑法第55條規定，從一重之
      槍砲彈藥刀械管制條例第7 條第4 項之未經許可持有手槍
      罪處斷。又被告乙○○所犯未經許可持有制式手槍罪，其
      於偵查中自白，並供述全部彈藥之來源及去向因而查獲，
      應依槍砲彈藥刀械管制條例第18條第4 項規定減輕其刑至
      三分之二。
  三、原審就被告乙○○部分予以論科，固非無見，惟查(一)被告
      乙○○於89年因公共危險案件，經臺灣嘉義地方法院判處
      有期徒刑4 月，於89年5 月31日易科罰金執行完畢，有臺
      灣高等法院被告前案紀錄表1 份足憑，原審量刑過輕，且
      依法不得宣告緩刑，原審予以宣告緩刑，顯有違誤。(二)被
      告乙○○非法持有槍彈，未向警報備或報繳之補救措施，
      於警方第1 次作警詢筆錄時尚不供出持有槍彈去向，於第
      2 次警詢時，經警調閱錄影帶追問槍彈下落，始供出上情
      ，綜其犯罪情狀，在客觀上亦難認係足以引起一般同情，
      不得據為依刑法第59條酌量減輕其刑之理由，原審認情輕
      法重，衡情不無可憫之處，再依刑法第59條規定減輕其刑
      ，容有未當。檢察官上訴指摘原判決就被告乙○○部分諭
      知緩刑不當，及被告乙○○上訴否認犯罪，雖無理由，惟
      原判決此部分既有可議，自應予撤銷改判。審酌被告一時
      思慮欠週而非法持有槍彈及其犯罪動機、素行、危害程度
      等一切情狀，爰量處如主文所示之刑併就所處罰金刑部分
      ，諭知如易服勞役之折算標準。被告乙○○於犯罪時，刑
      法第42條第2 項前段規定：「易服勞役以1 元以上3 元以
      下折算1 日」，被告乙○○行為時之易服勞役折算標準，
      業據修正前罰金罰鍰提高標準條例第2 條前段規定，就其
      原定數額提高為100 倍折算1 日，則被告乙○○行為時之
      易服勞役折算標準，應以銀元300 元折算1 日，即新臺幣
      900 元折算1 日；惟95年7 月1 日修正公布施行之刑法第
      42條第3 項前段規定：「易服勞役以新臺幣1,000 元、2,
      000 元或3,000 元折算1 日」，比較修正前後之易服勞役
      折算標準，以修正後之規定，較有利於被告乙○○，則應
      依刑法第2 條第1 項規定，適用修正後之刑法第42條第3
      項前段規定，定其易服勞役之折算標準，並衡量社會經濟
      發展現況及被告乙○○上開犯罪情狀，而分別諭知如主文
      第2 項所示罰金易服勞役之折算標準。扣案被告乙○○持
      有之美國SMITH&WESSON廠製SW9F型口徑9MM 制式半自動手
      槍1 枝（槍枝管制編號0000000000）、口徑9MM 制式半自
      動手槍子彈10顆，係屬槍砲彈藥刀械管制條例第4 條第1
      項第1 款、第2 款所定，未經許可不得持有之違禁物，爰
      依刑法第38條第1 項第1 款之規定宣告沒收。至扣案被告
      乙○○所持有具有殺傷力之制式子彈3 顆，業因囑託內政
      部警政署刑事警察局鑑驗，實際試射擊發，僅餘彈殼，已
      失去子彈之功能而不具有殺傷力，自非違禁物，爰不予宣
      告沒收。
據上論結，應依刑事訴訟法第369 條第1 項前段、第364 條、第
299 條第1 項前段，槍砲彈藥刀械管制條例第7 條第4 項、第12
條第4 項、第18條第4 項，刑法第2 條第1 項但書、第11條前段
、第55條、第42條第3 項前段、第38條第1 項第1 款，判決如主
文。
本案經檢察官孫小玲到庭執行職務。
中    華    民    國    97    年    6     月    26    日
                  刑事第一庭    審判長法  官  郭雅美
                                      法  官  莊崑山
                                      法  官  張意聰
以上正本證明與原本無異。
如不服本判決應於收受本判決後10日內向本院提出上訴書狀，其
未述上訴理由者，並得於提起上訴後10日內向本院補提理由書
狀（均須按他造當事人之人數附繕本)「 切勿逕送上級法院」。
中    華    民    國    97    年    6     月    27    日
                                       書記官 張寶花
附錄本判決論罪之法條：
槍砲彈藥刀械管制條例第7條第4項
未經許可，持有、寄藏或意圖販賣而陳列第 1 項所列槍砲、彈藥
者，處5 年以上有期徒刑，併科新臺幣1 千萬元以下罰金。
槍砲彈藥刀械管制條例第12條第4項
未經許可，持有、寄藏或意圖販賣而陳列子彈者，處 5 年以下有
期徒刑，併科新臺幣 300 萬元以下罰金。
                                                      Ｆ


司法院資訊處製作；財團法人民間司法改革基金會備份。
